臺灣臺中地方法院刑事裁定　　　　　　　　　　　　　九十一年度自字第四二九號
　　自　訴　人　丙○○○有限公司
　　代　表　人　乙○○
　　被　　　告　甲○○
右列被告因詐欺案件，經自訴人提起自訴，本院裁定如左：
    主  文
自訴駁回。
    理  由
一、按法院或受命法官於自訴案件第一次審判期日前訊問及調查結果，如認為案件有
    刑事訴訟法第二百五十二條至第二百五十四條之情形者，得以裁定駁回其自訴，
    同法第三百二十六條第三項定有明文。又事實之認定，應憑證據，如未能發現相
    當證據，或證據不足以證明，自不能以推測或擬制之方法，以為裁判基礎（最高
    法院著有四十年台上字第八六號判例參照）。再自訴人之自訴，本以使被告受刑
    事訴追為目的，故其陳述是否與事實相符，自應調查其他證據，以資審認，苟其
    所為攻擊之詞，尚有瑕疵，則在此瑕疵未予究明以前，即不能遽採為斷罪之基礎
    （最高法院著有六十九年台上字第一五三一號判例參照）。又刑法第三百三十九
    條第一項詐欺罪之成立，以意圖為自己或第三人不法之所有，以詐術使人將本人
    或第三人之物交付為要件，若行為人所用方法，不能認為詐術，亦不致使人陷於
    錯誤，則不得遽以該罪相繩（最高法院著有四十六年台上字第二六○號判例）。
    至於債務人於債之關係成立後，如有未依債之本旨履行民事債務之情形，在一般
    社會經驗上可能之原因甚多，縱令是出於惡意不為履行，苟無足以證明其在債之
    關係發生時，自始即具有不法所有意圖之積極證據，亦僅能令負民事之遲延給付
    責任，依刑事訴訟法第一百五十四條之規定，尚不得據此債信違反之客觀事態，
    而推定債務人原有詐欺取財或詐欺得利之犯意。
二、本件自訴意旨略稱：被告甲○○於民國八十八年十月十五日向丙○○○有限公司
    （下簡稱祥富公司）、代表人乙○○購買帽子、圍巾一批計新台幣（下同）一萬
    三千六百五十元，又於同年十一月九日再度向祥富公司購買帽子一批計二萬四千
    六百元，翌日即同年十一月十日又再向祥富公司購買帽子、圍巾一批計一萬七千
    九百二十五元，祥富公司代表人乙○○並於同日幫被告代墊支付丁○○借款六百
    元，共計五萬六千七百七十五元，雙方約定被告應於八十八年十一月十一日匯款
    入祥富公司帳戶內，詎料被告自第二天起即消失無蹤，因認被告涉犯刑法詐欺罪
    嫌。
三、訊據被告甲○○堅決否認有何詐欺犯行，辯稱：伊雖然有向自訴人代表人乙○○
    訂貨三次，但並未約定訂貨隔日即要付款，都是說隔幾日，伊透過友人丁○○介
    紹，將貨物送至台北體育用品社，因為台北體育用品社迄未給付貨款，以致伊也
    無力支付等詞。經查，自訴人代表人乙○○雖舉其妻曾玉真到庭證稱：被告確實
    有向伊訂貨三次，且都有說隔天就會匯款之事實，然為被告所否認，而依常情買
    賣貨物如非現金當場給付，則採月結或季結方式乃為商業界所常見，而被告亦不
    否認有向自訴人代表人乙○○訂貨三次之事實，則如被告未依約於第一次購買貨
    物後翌日付清貨款，何以自訴人代表人乙○○會出第二次、第三次貨物與被告？
    且證人曾玉真為自訴人代表人乙○○之妻，關係密切，其所為證詞難免偏頗，足
    見自訴人代表人乙○○、證人曾玉真指、證稱交貨翌日應付款之約定乙情，在無
    其他積極證據足以證明前，尚難採信，應以被告辯稱：訂貨時，是約定過幾日再
    付款，而非翌日交款一情為可採信。再者，被告與自訴人代表人乙○○於訂貨前
    業已相識一年左右，並非從未見面，於第一次訂貨後至第二次訂貨期間，被告仍
    然邀約自訴人代表人乙○○前往其住處採橘，乙○○亦應約前往，為自訴人代表
    人乙○○所直承在卷，足見二人有一定之交情，且觀自訴人代表人乙○○與證人
    曾玉真於本院訊問時所均指、證稱：當時因為被告一再拜託伊等要出貨幫忙他，
    伊等才心軟幫忙之詞，顯然自訴人代表人乙○○、證人曾玉真於被告第二次、第
    三次訂貨時，早知被告尚未給付第一次、第二次付款，猶仍於被告再次請託下予
    以出貨，足見自訴人代表人乙○○交付貨物與被告，並非被告施用詐術致其陷於
    錯誤之結果，已難認其詐欺指訴係屬真實可採。況且，被告於本院審理期間迅速
    與自訴人代表人乙○○達成和解，按月清償五千元至全部清償為止，並分期開立
    本票交付以為擔保，展現和解誠意，自訴人代表人乙○○亦表示不願意追究其刑
    責，益徵自訴人之所以興訟，無非希冀被告出面還款而已，並非受被告之詐騙而
    交付財物。此外，復查無其他積極證據足以證明被告於訂貨之初有為自己不法所
    有之主觀犯意，自訴人代表人自不得以其事後未按期付款即遽行認定被告於訂貨
    之初有上開不法意圖至明。本件被告犯罪嫌疑仍有不足，揆諸前開法律規定，爰
    依法為駁回之諭知。
據上論斷，應依刑事訴訟法第三百二十六條第三項、第二百五十二條第十款，裁定如
主文。
中      華      民      國      九十一      年      八      月    八    日
                                    法  官  賴妙雲
右正本證明與原本無異。
如不服本裁定，應於送達後五日內，向本院提出抗告狀。
                                    書記官
中      華      民      國      九十一      年      八      月    九    日
